最高法院刑事判決　　　　　　　九十六年度台上字第九０二號
上 訴 人　 台灣高等法院高雄分院檢察署檢察官
被　　告　 甲○○
上列上訴人因被告強盜案件，不服台灣高等法院高雄分院中華民
國九十五年十一月二十七日第二審判決 (九十五年度上訴字第一
五八七號，起訴案號：台灣高雄地方法院檢察署九十五年度偵字
第三七七七號)，提起上訴，本院判決如下：
    主  文
原判決撤銷，發回台灣高等法院高雄分院。
    理  由
本件原判決以公訴意旨略以：被告甲○○曾因竊盜案件，經法院
判處有期徒刑三月，甫於民國九十四年三月十四日執行完畢；猶
不知悔改，復意圖為自己不法之所有，於九十五年一月二十三日
上午七時三十分許，夥同具有犯意聯絡另案審理之朱陞汶，由朱
陞汶持客觀上可供兇器使用之螺絲起子一支，至高雄縣梓官鄉○
○路六六號善正心往生禮儀公司（下稱善正心公司）倉庫，朱陞
汶以上開螺絲起子撬開倉庫左側門門鎖，二人進入倉庫搜尋財物
，尚未得手，即為上班途中行經該處之善正心公司員工朱建隆發
覺，被告竟單獨起意，意圖脫免逮捕，自倉庫取得客觀上具殺傷
力可供兇器使用之長條形鐵棒一支，與守在倉庫外之朱建隆發生
扭打並勒住朱某脖子，對朱建隆施以強暴，致朱某左肩扭傷（傷
害部分未據告訴）；但被告不敵，仍遭制伏，朱陞汶則趁隙逃逸
；因認被告涉犯刑法第三百三十條第一項加重強盜罪嫌。惟經原
審調查證據之結果，認不能證明被告於共同行竊未遂後，因脫免
逮捕，尚當場對朱建隆施以強暴，僅應論被告與朱陞汶共犯加重
竊盜未遂罪；惟被告所犯本件加重竊盜未遂罪，與被告另案所犯
即台灣高雄地方法院九十五年度訴字第一九五號常業竊盜一案確
定判決，有實質上一罪之關係，為上開確定判決之既判力所及，
乃撤銷第一審之科刑判決，改判諭知本件免訴；固非無見。
惟查：(一)、審理事實之法院對於被告有利及不利之證據，應一律
注意，詳為調查，綜合全案證據資料，本於經驗法則以定其取捨
，並將取捨證據及得心證之理由於判決內詳為說明。又供述證據
前後稍有不符或相互間有所歧異，究竟何者為可採，事實審法院
非不可本於經驗法則，斟酌其他情形，作合理之比較，定其取捨
，非謂一有不符或矛盾，即認其全部均為不可採信。證人朱建隆
於偵查中證稱：「我們看見被告二人在倉庫內，找一些銅製花器
及電線，我們在外面喊他們二人不要動，在警察未到時，他們二
人要出來，其中甲○○手中持有一支不鏽鋼鋼架衝出來，我趁勢
將他拉出來，待他衝路旁時我上前制伏他，朱陞汶趁機逃跑。」
、「我們有發生扭打，他（指被告）還有勒住我的脖子，並打了
我幾拳，還要搶我的鐵鎚，但沒搶成，我才持鐵鎚還擊。」等語
（見台灣高雄地方法院檢察署九十五年度偵字第四○八三號卷第
四九頁）；於第一審法院審理時則證稱：「當時被告出鐵門之前
，需要將鐵條移開，被告在移動鐵條時，我感覺他是否要拿鐵條
打我，所以我就往門外退了兩、三步，但是被告一出鐵門後，就
將鐵條放下，我就與被告發生拉扯了。」、「（你是否一開始見
到被告就馬上用鐵鎚攻擊被告？）沒有，在雙方都還沒有拉扯之
前，我並沒有主動用鐵鎚攻擊他，我應該是一手拿著鐵鎚，用兩
手將他拉出來，我要拉他，他想要掙脫，於是發生拉扯；（審判
長問：如果被告只是單純的伸手擋你而已，為何你需要在過程中
改用鐵鎚搥被告？）被告想要搶我鐵鎚過程中，是有伸手勒住我
的脖子，另一隻手則搶我的鐵鎚。」（見一審卷第一七三至一八
二頁）；於原審審理時亦證稱：「被告剛出來到倉庫門口的時候
，我是先亂揮叫他不要動，然後被告是跟我爭著搶鐵鎚，依照我
主觀認知被告有跟我搶鐵鎚。」、「（問朱建隆：是否被告先勒
住你的脖子？）被告出來先搶鐵鎚勒住我脖子，我反制他，後來
換我勒住被告脖子，被告之後有掙脫，我想他也沒有力氣了，我
就放開他，看被告要怎麼樣。」（見原審卷第四九至五二頁）各
等語。朱建隆所為上開陳述，雖有部分供述不同，或因陳述繁簡
不一之故，但就被告行竊未遂即被朱建隆發覺，於朱某著手逮捕
被告之際，當場對朱建隆施以強暴一節，朱建隆之證述，似始終
如一，無何歧異；原判決僅因朱建隆於警詢及在偵審中之陳述，
未盡一致，即遽為有利於被告之認定，尚嫌速斷。(二)、判決所認
定之事實與其所採之證據不相適合，即屬證據上理由矛盾，其判
決當然違背法令。共同被告朱陞汶於警詢供稱：「當時我見倉庫
主人手持榔頭口氣不好，叫甲○○與倉庫主人好好溝通，旋即見
其二人扭打」等語（見上揭偵卷第四二頁）；則原判決認定：「
證人朱建隆在被告步出倉庫之第一時間即持鐵鎚打中被告頭部，
被告始出手反擊搶鐵鎚及以手勒住朱建隆脖子」等情（見原判決
正本第十頁第九至十一行），似與上引卷內資料不符，難謂無證
據上理由矛盾之違法。(三)、審理事實之法院，對於案內一切證據
，除認為不必要者外，均應詳為調查，然後基於調查所得之心證
，以為判斷事實之基礎，如有應行調查之證據未經依法調查，率
予判決，即屬刑事訴訟法第三百七十九條第十款所稱之當然違背
法令。原判決理由六、(一)說明：朱陞汶持螺絲起子，破壞善正心
公司倉庫鐵門之鎖頭後，與被告一同進入倉庫竊盜，尚未得手即
遭朱建隆發覺，經朱某與另一員工關上倉庫鐵門，嗣被告與朱陞
汶推開鐵門後，朱陞汶趁隙逃逸，被告則因在鐵門處就遭朱建隆
阻止而未及逃離現場等情，業據被告供認不諱云云（見原判決正
本第四頁第六至十一行）；又朱建隆於原審審理時尚證稱：「還
有另外一個同事在場，另外一個同事去追另一個竊賊，被告的部
分是由我自己一個人抓的。」等語（見原審卷第五二頁）；可見
案發時尚有朱建隆之同事及朱陞汶在場目擊。原判決既認被告之
辯解與朱建隆之陳述各執一詞，則為使事實臻於明瞭，期無枉縱
，洵有傳訊朱建隆之同事及朱陞汶究明事實之必要，原審不為傳
訊即行判決，亦有調查職責未盡及理由不備之違背法令。檢察官
上訴意旨執以指摘，洵有理由，應認有撤銷原判決發回更審之原
因。
據上論結，應依刑事訴訟法第三百九十七條、第四百零一條，判
決如主文。
中　　華　　民　　國　九十六　年　　二　　月　 十四 　日
                      最高法院刑事第十一庭
                          審判長法官  林　永　茂
                                法官  洪　文　章
                                法官  蘇　振　堂
                                法官  蕭　仰　歸
                                法官  何　菁　莪
      本件正本證明與原本無異
                                      書  記  官
中　　華　　民　　國　九十六　年　　三    月　　五　　日
                                                     G
